# 奇怪的限制性股票BS折算

提问人：amourtu 时间：2011-09-08 14:30:00
在股份支付中，基本上只有股票期权才采用BS模型，但是今天看到一个案例，连限制性股票也使用了BS模型：鼎汉技术 2011 年中报中关于股权激励的披露情况： 因此,为了提供更可靠、更相关的会计信息,公司最终确定使用“布莱克-斯科尔斯(简称“B-S”)模型”确认《首期股权激励计划》中限制性股票的公允价值。经计算,公司股权激励 288 万股限制性股票应确认的总费用为1097.36 万元。总费用由公司在实施限制性股票激励计划的锁定期,在相应的年度内按 3 次解锁比例(30%:30%:40%)分摊,同时增加资本公积。按照在生效(解锁)期内匀速摊销的原则,报告期摊销1,310,811.42 元。 2011 年-2014 年限制性股票成本摊销情况见下表:根据《企业会计准则第 11号——股份支付》的有关规定,2011年 4 月 18 日至 6 月 30 日期间计提的成本为131.08万元。 该公司在早先的股权激励的预案中进行的利润影响测算并未采用BS模型，而在中报中却如上披露。 请教各位，该处理是否有依据？如何考虑？

回答人：chenyiwei
回复 amourtu 的帖子
这种做法在实务中也有见到，但目前并不是主流做法。选择这种做法的一项很重要的动机就是减少股份支付相关费用的确认，因为使用这种方法算出来的应计入费用的金额往往少于按流通股市价和行权（授予）价格之间的差额计算的金额。
理论上说，限售股权的公允价值应当等于同等条件下的无限售条件股权市价减去其中包含的流通权等期权的价值，据说有一年CPA考试教材中也介绍过期权定价模型用于计量限制性股票的原理。但这种定价模型求得的方法没有直接的可观察交易数据作为支持，按照公允价值估值的“三层次”原理，应当是排在第三层面。

回答人：chenyiwei
回复 nhkb 的帖子
根据我们的实务经验，在行权（授予）价格低于授予日流通股市价的情况下，“使用这种方法（期权定价模型）算出来的应计入费用的金额往往少于按流通股市价和行权（授予）价格之间的差额计算的金额”这种情况确实普遍存在，我们还遇到过有上市公司明明已经实施了股权支付计划，以前也按照两个价格的差额确认了股份支付费用，后来要求作“会计估计变更”的实例，后来我们考虑到这实际上是差错更正，所以没有同意。
出现这种情况，可能是由于在期权定价模型中引入了预计波动率因素，将未来等待期内的预计股价变动因素考虑在内导致。但个人对于期权定价模型不熟悉，还请熟悉的网友指正，谢谢！

回答人：chenyiwei
回复 zhoujiliang 的帖子
个人理解，期权价值中“行权价值（即市价和行权之间的差额）”中的“市价”是行权时的市价，而不是授予日的市价。由于期权定价模型中考虑了预计未来波动率，所以此处的“市价和行权之间的差额”很可能会小于授予日市价和行权价之间的差额。
按照目前国内股权激励的会计实务经验看，使用B-S模型计算的授予日期权公允价值往往小于行权价和授予日股票市价之间的差额。
一般情况下，除非行权价高于授予日标的股票市价，否则多数情况下还是会优先考虑直接按照授予日市价和行权价之间的差额作为期权公允价值的参考。

提问人：amourtu 时间：2011-9-8 14:30:00
在股份支付中，基本上只有股票期权才采用BS模型，但是今天看到一个案例，连限制性股票也使用了BS模型：鼎汉技术 2011 年中报中关于股权激励的披露情况： 因此,为了提供更可靠、更相关的会计信息,公司最终确定使用“布莱克-斯科尔斯(简称“B-S”)模型”确认《首期股权激励计划》中限制性股票的公允价值。经计算,公司股权激励 288 万股限制性股票应确认的总费用为1097.36 万元。总费用由公司在实施限制性股票激励计划的锁定期,在相应的年度内按 3 次解锁比例(30%:30%:40%)分摊,同时增加资本公积。按照在生效(解锁)期内匀速摊销的原则,报告期摊销1,310,811.42 元。 2011 年-2014 年限制性股票成本摊销情况见下表:根据《企业会计准则第 11号——股份支付》的有关规定,2011年 4 月 18 日至 6 月 30 日期间计提的成本为131.08万元。 该公司在早先的股权激励的预案中进行的利润影响测算并未采用BS模型，而在中报中却如上披露。 请教各位，该处理是否有依据？如何考虑？

回答人：chenyiwei
从BSM模型的公式看，其中的输入变量中的“标的股票价格”确实是标的股票的现行市场价格。但通过引入预计波动率因素（预计波动率越大，期权价值相应越大），个人理解事实上是在模拟可行权日标的股票的预计价格。也就是输入参数中的“当前市价”不等于“BSM中的行权价值中的‘市价’应是指授予日的市价”。
个人对此问题也没有很深入的了解，仅仅查过一个某四大的资料
option pricing models.part2.rar
(441.59 KB, 下载次数: 276)
2012-4-10 11:12 上传
option pricing models.part1.rar
(3.81 MB, 下载次数: 927)
2012-4-10 11:12 上传
，还请指正。

提问人：zhoujiliang 时间：2012-04-10 11:29:01
回复 chenyiwei 的帖子
似乎无法打开您的文件，还需要part 2 文件。

回答人：chenyiwei
part2在同一帖子里。

提问人：zengfengxia 时间：2015-05-15 10:36:24
针对限制性股票估值，现在市场上直接以行权价和授予日市值的差异和以BS模型计算两种方法都存在，而后者往往会大幅降低股权激励成本，感觉极不合理，监管层对这个好像也没有什么倾向性的意见，我们在审计时，不知道怎么把握风险，陈版有什么好的建议？

回答人：chenyiwei
证监会内部据说是有倾向性意见不建议用BS模型的，但目前实际操作中确实大量存在，需要进一步的指引来规范。从目前情况看，按市场上多数企业的操作惯例进行处理暂不会有重大的风险。

提问人：zengfengxia 时间：2015-08-19 17:43:03
之前有请教过陈版的，但帖子找不到了，发现论坛找帖子不如以前方便（自己发的回帖都找不到），不知道为什么。 证监会会计部提到的“估计所授予股份在授予日的公允价值时，不应考虑在等待期内转让的限制或其他限制，因为这些限制属于可行权的非市场条件。在确定授予职工的限制性股票的公允价值时，有的公司在授予日股价的基础上考虑了流动性折扣，有的公司没有采用授予日的股价，而是采用其他时点的股价或之前一段期间股价的平均价格，在一定程度上减少了本应确认的股权激励费用。” 针对限制性股票在授予日的公允价值，证监会会计部认为，不应当考虑流动性折扣，因为限制期包含了非市场业绩条件，但这个限制期是不是可以同时理解为非行权条件从而影响被授予的权益工具的公允价值？ 假如企业授予企业高管限制性股票，要求分三期行权，在确定授予日限制性股票的公允价值时，应当视同授予了三个股权激励计划，并分别确认对各期间的损益影响，每个股权激励计划的解锁期间不同，是不是应当有不同的授予日公允价值？ 如果将解锁期理解为非市场业绩条件时，解锁期的不同，不应当影响授予日的公允价值。但一些券商做的公允价值模型（BS模型）中做出了三个不同的授予日公允价值。

回答人：chenyiwei
解锁期的不同可能导致不同批次期权的时间价值不同，因此如果用BS模型可能会得出不同批次有不同的公允价值。目前实务操作中对此问题的做法也不一致。